【裁判字號】    92,訴,1814
【裁判日期】    921204
【裁判案由】    清償借款
【裁判全文】
臺灣臺南地方法院民事判決  九十二年度訴字第一八一四號
    原      告  中國農民銀行股份有限公司
    法定代理人  戊○○
    訴訟代理人  己○○
                王志育
    被      告  丙○○○
    被      告  乙○○
    被      告  丁○○
    被      告  甲○○
右當事人間請求清償借款事件，本院（言詞辯論終結日期：九十二年十一月二十七日
）判決如左：
    主    文
被告應連帶給付原告新台幣柒拾伍萬柒仟柒佰貳拾捌元，暨自民國九十二年四月十三
日起至清償日止，按週年利率百分之八點五三八計算之利息，並自民國九十二年五月
十四日起至九十二年十一月十三日止，按上開利率百分之十計算之違約金，與自九十
二年十一月十四日起至清償日止，按上開利率百分之二十計算之違約金。
訴訟費用由被告連帶負擔。
    事    實
甲、原告方面：
    一、聲明：求為判決如主文所示。
    二、陳述：被告丙○○○、乙○○、丁○○、甲○○之共同被繼承人郭添福前曾
        於民國（下同）八十六年四月十三日，邀同訴外人郭添樹為連帶保證人，向
        原告借得新台幣（下同）貳佰萬元，嗣因該筆借款屆期未能如數清償，乃又
        於八十七年六月二十六日邀同訴外人郭添樹為連帶保證人，與原告簽立分期
        清償債務契約書，雙方約定郭添福願自八十七年六月十三日起至九十四年六
        月十三日止，分八十四期按月平均攤還上開借款之本息，惟倘有未按期清償
        本金、利息者即喪失期限利益，利息則依照原告農貸基本利率加碼年息百分
        之二按月計付，嗣後如遇利率變動時，改按重新公告之農貸基本利率加計原
        加碼計息，遲延履行時，其逾期清償在六個月以內者，按上開利率百分之十
        ，其逾期超過六個月者，就超過六個月之部分，按上開利率百分之二十加給
        違約金。詎借款人郭添福於九十二年四月十二日過世後，上開借款之本息自
        九十二年四月十三日起即未依約繳付，上開債務即應視為全部到期，利息則
        應按年息百分之八點五三八計算，故前開債務現已屆清償期而未獲清償，總
        計尚積欠本金柒拾伍萬柒仟柒佰貳拾捌元，暨自九十二年四月十三日起至清
        償日止，按週年利率百分之八點五三八計算之利息，並自九十二年五月十四
        日起至九十二年十一月十三日止，按上開利率百分之十計算之違約金，與自
        九十二年十一月十四日起至清償日止，按上開利率百分之二十計算之違約金
        ，均迄未清償，且被告丙○○○、乙○○、丁○○、甲○○又為借款人郭添
        福之共同繼承人，自應共同繼承上開債務並對原告負連帶清償之責，為此提
        起本件訴訟。
    三、證據：提出借據兩份、授信約定書一份、放款支出傳票六份、利率變動表一
        份、中國農民銀行總管理處九十年二月二日函一份、放款帳卡資料一份、放
        款客戶資料查詢單三張、分期清償債務契約書兩份、戶籍謄本一份為證。
乙、被告方面：被告未於言詞辯論期日到場，亦未提出書狀作何聲明或陳述。
丙、本院依職權向台灣台中地方法院函查被告丙○○○、乙○○、丁○○、甲○○於
    郭添福過世後有無拋棄繼承。
    理    由
一、按因契約涉訟者，如經當事人定有債務履行地，得由該履行地之法院管轄，民事
    訴訟法第十二條定有明文，查本件原告已與借款人郭添福約定系爭借款係以原告
    所屬營業所在地（即中國農民銀行股份有限公司永康分行）為債務履行地，此有
    原告所提分期清償債務契約書兩份、授信約定書一份在卷可稽（參照上開分期清
    償債務契約書第八條、授信約定書第十二條約定），揆之首開說明，雖被告住所
    地皆係在台中縣，本院就本件仍有管轄權，合先敘明。又被告業經合法通知，均
    未於言詞辯論期日到場，核無民事訴訟法第三百八十六條所列各款情形，爰依原
    告之聲請，由其一造辯論而為判決。
二、本件原告起訴主張：被告丙○○○、乙○○、丁○○、甲○○之共同被繼承人郭
    添福前曾於八十六年四月十三日，邀同訴外人郭添樹為連帶保證人，向原告借得
    貳佰萬元，嗣因該筆借款屆期未能如數清償，乃又於八十七年六月二十六日邀同
    訴外人郭添樹為連帶保證人，與原告簽立分期清償債務契約書，雙方約定郭添福
    願自八十七年六月十三日起至九十四年六月十三日止，分八十四期按月平均攤還
    上開借款之本息，惟倘有未按期清償本金、利息者即喪失期限利益，利息則依照
    原告農貸基本利率加碼年息百分之二按月計付，嗣後如遇利率變動時，改按重新
    公告之農貸基本利率加計原加碼計息，遲延履行時，其逾期清償在六個月以內者
    ，按上開利率百分之十，其逾期超過六個月者，就超過六個月之部分，按上開利
    率百分之二十加給違約金。詎借款人郭添福於九十二年四月十二日過世後，上開
    借款之本息自九十二年四月十三日起即未依約繳付，上開債務即應視為全部到期
    ，利息則應按年息百分之八點五三八計算，故前開債務現已屆清償期而未獲清償
    ，總計尚積欠本金柒拾伍萬柒仟柒佰貳拾捌元，暨自九十二年四月十三日起至清
    償日止，按週年利率百分之八點五三八計算之利息，並自九十二年五月十四日起
    至九十二年十一月十三日止，按上開利率百分之十計算之違約金，與自九十二年
    十一月十四日起至清償日止，按上開利率百分之二十計算之違約金，均迄未清償
    ，且被告丙○○○、乙○○、丁○○、甲○○又為借款人郭添福之共同繼承人，
    自應共同繼承上開債務並對原告負連帶清償之責等情，業據提出與其所述相符之
    借據兩份、授信約定書一份、放款支出傳票六份、利率變動表一份、中國農民銀
    行總管理處九十年二月二日函一份、放款帳卡資料一份、放款客戶資料查詢單三
    張、分期清償債務契約書兩份、戶籍謄本一份為證，復經本院依職權向台灣台中
    地方法院查覆被告丙○○○、乙○○、丁○○、甲○○於郭添福過世後，確實並
    未拋棄繼承無訛，被告未於言詞辯論期日到場，亦未提出書狀作何聲明或陳述，
    本院依據上開證據之調查結果，應堪信原告之主張為真實。
三、從而，原告本於契約與繼承之法律關係，訴請被告等應連帶給付原告柒拾伍萬柒
    仟柒佰貳拾捌元，暨自九十二年四月十三日起至清償日止，按週年利率百分之八
    點五三八計算之利息，並自九十二年五月十四日起至九十二年十一月十三日止，
    按上開利率百分之十計算之違約金，與自九十二年十一月十四日起至清償日止，
    按上開利率百分之二十計算之違約金等語，洵屬有據，應予准許。
四、據上論結，本件原告之訴為有理由，依民事訴訟法第三百八十五條第一項前段、
    第八十五條第二項判決如主文。
中      華      民      國    九十二    年    十二    月        四      日
                                臺灣臺南地方法院民事第一庭
~B法      官  王金龍
右為正本係照原本作成。
如對本判決上訴，須於判決送達後廿日內向本院提出上訴狀。
中      華      民      國    九十二    年    十二    月        五      日
~B法院書記官  黃富煜


司法院資訊處製作；財團法人民間司法改革基金會備份。
